臺灣高雄地方法院刑事判決　　　　　　　95年度訴字第4094號
公　訴　人　臺灣高雄地方法院檢察署檢察官
被　　　告　乙○○
　　　　　　　　　　　號
　　　　　　　　　　（現於臺灣高雄第二監獄執行中）
上列被告因違反毒品危害防制條例案件，經檢察官提起公訴（95
年度毒偵字第7879號），被告於本院準備程序為有罪之陳述，經
合議庭裁定由受命法官依簡式審判程序獨任審理，本院判決如下
：
    主  文
乙○○施用第一級毒品，累犯，處有期徒刑壹年。扣案之海洛因
壹包（檢驗前重零點壹貳貳公克，檢驗後重零點壹零參公克）沒
收銷燬之。
    事  實
一、乙○○前於民國85年間，因違反肅清煙毒條例案件，經本院
    以86年度訴字第253 號判決判處有期徒刑3 年1 月確定，於
    87年10月28日縮短刑期假釋出獄並付保護管束，嗣因撤銷假
    釋，於89年1 月27日入監執行殘刑，甫於91年3 月31日縮短
    刑期而徒刑執行完畢。另其於88年間，因施用毒品案件，經
    本院以88年度毒聲字第2754號裁定送觀察、勒戒後，認有繼
    續施用毒品之傾向，經本院以88年度毒聲字第3233號裁定令
    入戒治處所施以強制戒治、88年度毒聲字第6945號裁定停止
    戒治、88年度毒聲字第8803號裁定撤銷停止戒治，令入戒治
    處所施以強制戒治，而於89年10月20日強制戒治執行完畢釋
    放，並由臺灣高雄地方法院檢察署檢察官於89年12月20日，
    以89年度戒毒偵字第1402號為不起訴處分確定；復於上開強
    制戒治執行完畢釋放後5 年內，於93年間因施用第一級毒品
    案件，分別經本院以93年度訴字第1013號、93年度訴字第34
    05號判決各判處有期徒刑1 年、1 年確定在案。詎其仍不知
    悔改，並戒絕毒癮，明知海洛因業經公告為毒品危害防制條
    例第2 條第2 項第1 款所列管之第一級毒品，不得非法持有
    、施用，於強制戒治執行完畢釋放後5 年內已再犯前揭施用
    毒品案件，並經判處徒刑確定，竟仍基於施用第一級毒品海
    洛因之犯意，於95年9 月24日20時許，在其位在高雄縣燕巢
    鄉○○村○○路660 巷30弄5 號住處廁所內，以將第一級毒
    品海洛因摻入香煙點燃後吸食其煙霧之方式，施用第一級毒
    品海洛因1 次。嗣於同年月25日19時50分許，騎乘車牌號碼
    SZ9-707 號機車行經高雄縣岡山鎮○○路595 巷巷口時，因
    行跡可疑為警攔檢盤查，當場扣得其於同日19時30分許，在
    高雄縣岡山鎮○○路段附近，向1 名姓名、年籍均不詳，綽
    號「阿水」之成年男子，以新台幣1,000 元之代價所買受欲
    供己施用之第一級毒品海洛因1 小包（檢驗前重0.122 公克
    ，檢驗後重0.103 公克），並採集尿液送驗後呈可待因、嗎
    啡陽性反應而查悉上情。
二、案經高雄縣政府警察局岡山分局報告臺灣高雄地方法院檢察
    署檢察官偵查起訴。
    理  由
一、按本案被告乙○○所犯係死刑、無期徒刑、最輕本刑為3 年
    以上有期徒刑以外之罪，其於準備程序就前揭被訴事實為有
    罪之陳述，經受命法官告知簡式審判程序之旨，並聽取其與
    公訴人之意見後，本院認無不得或不宜改依簡式審判程序進
    行之情形，爰依刑事訴訟法第273 條之1 第1 項規定，裁定
    本件由受命法官獨任進行簡式審判程序，合先敘明。
二、上揭事實業據被告於警詢及本院審理時均供承不諱，且被告
    於95年9 月25日20時50分許為警採集尿液送驗之結果，確呈
    可待因、嗎啡陽性反應，此有台灣檢驗科技股份有限公司95
    年10月5 日KＺ000000000000號濫用藥物尿液檢驗報告1 份附
    卷可稽。又扣案白色粉末1 包，經以化學呈色法及氣相層析
    質譜儀分析法，分析檢驗結果，呈海洛因陽性反應，亦有卷
    附同上醫院95年12月25日高市凱醫驗字第3082號鑑定書1 紙
    及扣案毒品照片2 幀足憑，堪認確係第一級毒品海洛因無訛
    。是被告之自白核與事實相符，洵堪採為論罪科刑之依據。
    本案事證明確，被告上開施用第一級毒品犯行，堪以認定。
三、第按海洛因為毒品危害防制條例第2 條第2 項第1 款所稱之
    第一級毒品，不得施用、持有。次按，犯毒品危害防制條例
    第10條施用第一級毒品之罪者，檢察官應聲請法院裁定，令
    被告入勒戒處所觀察、勒戒，經觀察、勒戒後，檢察官依據
    勒戒處所之陳報，認受觀察、勒戒人無繼續施用毒品傾向者
    ，應即釋放，並為不起訴之處分；認受觀察、勒戒人有繼續
    施用毒品之傾向者，檢察官應聲請法院裁定令入戒治處所強
    制戒治，其期間為6 個月以上，至無繼續強制戒治之必要為
    止，但最長不得逾1 年，強制戒治期滿，應即釋放，由檢察
    官為不起訴之處分。觀察、勒戒或強制戒治執行完畢釋放後
    ，5 年內再犯第10條之罪者，應依一般刑事訴訟程序予以起
    訴論罪科刑，此觀諸毒品危害防制條例第20條第1 項、第2
    項、第23條第1 項、第2 項規定自明。而被告若於5 年內已
    再犯，經依法追訴處罰，縱其第3 次（或第3 次以上）再度
    施用毒品之時間，在初犯經觀察、勒戒或強制戒治執行完畢
    釋放5 年以後，已不合於「5 年後再犯」之規定，且因已於
    「5 年內再犯」，顯見其再犯率甚高，原實施觀察、勒戒或
    強制戒治，已無法收其實效，即應依該條例第10條處罰（最
    高法院95年第7 次刑事庭會議決定可資參照）。本件被告前
    於88年間，因施用毒品案件，經本院以88年度毒聲字第2754
    號裁定送觀察、勒戒後，認有繼續施用毒品之傾向，經本院
    以88年度毒聲字第3233號裁定令入戒治處所施以強制戒治、
    88年度毒聲字第6945號裁定停止戒治、88年度毒聲字第8803
    號裁定撤銷停止戒治，令入戒治處所施以強制戒治，而於89
    年10月20日強制戒治執行完畢釋放，並由臺灣高雄地方法院
    檢察署檢察官於89年12月20日，以89年度戒毒偵字第1402號
    為不起訴處分確定；復於上開強制戒治執行完畢釋放後5 年
    內，於93年間因施用第一級毒品案件，分別經本院以93年度
    訴字第1013號、93年度訴字第3405號判決各判處有期徒刑1
    年、1 年確定在案，有上開不起訴處分書、臺灣高雄地方法
    院檢察署刑案資料查註紀錄表、全國施用毒品案件紀錄表及
    臺灣高等法院被告前案紀錄表、在監在押全國紀錄表各1 件
    在卷可參，是被告於上開強制戒治執行完畢釋放後，5 年內
    再犯上開施用第一級毒品案件分別經本院判處上開徒刑確定
    ，則本件施用毒品罪雖係在前開強制戒治執行完畢釋放5年
    後所犯，揆諸前揭說明，仍應依法論科。
四、核被告所為，係犯毒品危害防制條例第10條第1 項之施用第
    一級毒品罪。被告持有第一級毒品之低度行為，為施用之高
    度行為所吸收，不另論罪。又被告曾於85年間，因違反肅清
    煙毒條例案件，經本院以86年度訴字第253 號判決判處有期
    徒刑3 年1 月確定，於87年10月28日縮短刑期假釋出獄並付
    保護管束，嗣因撤銷假釋，於89年1 月27日入監執行殘刑，
    甫於91年3 月31日縮短刑期而徒刑執行完畢，有上開臺灣高
    等法院被告前案紀錄表1 份在卷可參，其於有期徒刑執行完
    畢後5 年內，故意再犯本件有期徒刑以上之罪，為累犯，應
    依刑法第47條第1 項規定加重其刑。爰審酌被告於前揭強制
    戒治執行完畢釋放後，另因施用毒品案件，分別經本院以93
    年度訴字第1013號、93年度訴字第3405號判決各判處有期徒
    刑1 年、1 年確定在案（此部分徒刑尚未執行完畢），已如
    前述，其經觀察、勒戒、強制戒治及論罪科刑後，仍未能戒
    除其毒癮，顯見其戒絕毒癮之意念非堅，惟念被告於犯罪後
    已坦承犯行，態度良好，且施用毒品行為，乃屬對其自身健
    康之戕害行為，及其犯罪動機、目的、手段等一切情狀，量
    處如主文所示之刑，以資懲儆。扣案之白色粉末1 包（檢驗
    前重0.122 公克，檢驗後重0.103 公克），經鑑定結果呈海
    洛因陽性反應，亦如前述，應依毒品危害防制條例第18條第
    1 項前段規定沒收銷燬之；又鑑定單位一般係以傾倒之方式
    ，將包裝袋內之毒品倒出而與包裝袋分離而稱重，必要時，
    輔以刮杓刮取袋內毒品，然無論依何種方式分離，包裝袋內
    均有極微量之毒品殘留，業經法務部調查局以93年3 月19日
    調科壹字第09300113060 號函釋在案，並為本院職務上已知
    之事實，足認本件用以包覆扣案海洛因之包裝袋，其內含有
    極微量第一級毒品海洛因殘留而無法析離，應整體視為扣案
    之第一級毒品海洛因，不問屬於犯人與否，併予沒收銷燬。
    至於鑑驗耗用之毒品既已滅失，自無庸宣告沒收銷燬，附此
    敘明。
據上論斷，應依刑事訴訟法第273 條之1 第1 項、第284 條之1
、第299 條第1 項前段，毒品危害防制條例第10條第1 項、第18
條第1 項前段，刑法第11條、第47條第1 項，判決如主文。
本案經檢察官甲○○到庭執行職務。
中　　華　　民　　國　　96　　年　　1　　月　　31 　　日
                  刑事第十六庭  法　官  蔣志宗
以上正本證明與原本無異。
如不服本判決，應於判決送達後10日內，向本院提出上訴狀。
中　　華　　民　　國　　96　　年　　1　　月　　31 　　日
                                書記官  洪育祺
附錄本件論罪科刑之法條：
毒品危害防制條例第10條
施用第一級毒品者，處 6 月以上 5 年以下有期徒刑。
施用第二級毒品者，處 3 年以下有期徒刑。
